臺灣桃園地方法院刑事判決　　　　　　 96年度審訴字第487號
公　訴　人　臺灣桃園地方法院檢察署檢察官
被　　　告　乙○○
上列被告因偽造文書案件，經檢察官提起公訴（96年度偵字第
14202號），被告於本院準備程序進行中為有罪之陳述，經本院
合議庭裁定由受命法官獨任進行簡式審判程序，判決如下：
    主  文
乙○○故買贓物，累犯，處有期徒刑陸月，減為有期徒刑參月，
如易科罰金，以參佰元（即新臺幣玖佰元）折算壹日。又共同行
使變造私文書，足以生損害於公眾及他人，累犯，處有期徒刑陸
月，減為有期徒刑參月，如易科罰金，以新臺幣壹仟元折算壹日
。Ｅ四－五二三二號自小客車引擎上變造之「六Ａ一二Ｓ０一九
六二六」號碼及變造之「Ｔ0000000」車身號碼，沒收之
。應執行有期徒刑伍月，如易科罰金，以參佰元（即新臺幣玖佰
元）折算壹日。Ｅ四－五二三二號自小客車引擎上變造之「六Ａ
一二Ｓ０一九六二六」號碼及變造之「Ｔ0000000」車身
號碼，沒收之。
    事  實
一、乙○○前因毒品案件，經本院以92年壢簡字第1466號判處有
    期徒刑6 月，復因毒品案件，經本院以93年壢簡字第656 號
    判處有期徒刑6 月確定，上述二案經定應執行有期徒刑11月
    ，又因家庭暴力防治法罪，經本院以93年簡字第417 號判處
    有期徒刑4月確定，上開各罪接續執行，於94年6月18日縮刑
    期滿執行完畢。仍不知悔改，緣其積欠修車廠之修車費用，
    致其所有之W7－9628號自小客車遭該修車廠拆卸而無車可用
    ，竟明知真實姓名年籍不詳綽號「阿南」之成年男子所持有
    未懸掛車牌之車輛係來路不明之贓物（該車原係甲○○所有
    ，懸掛車牌號碼為E4－5232號，引擎號碼為6A12S016656 號
    、車身號碼為T0000000號，於95年4 月18日上午8 時30分許
    ，在台北市○○區○○街432 號前遭竊），仍於95年5 月間
    某日，以新臺幣（下同）7 萬元之代價，向「阿南」購買該
    車，並將其原所有之W7－9628號自小客車車牌兩面懸掛於前
    開自小客車上，以敝人耳目。至95年8 月間，乙○○為前往
    監理機關驗車之便，復另與姓名年籍不詳綽號「阿申」之成
    年男子，共同基於行使變造準私文書之犯意聯絡，由「阿申
    」將前開車輛引擎號碼變造為6A12S019626 號，及車身號碼
    變造為T0000000號，足以生損害於監理機關對於車籍車體管
    理之正確性及車商信譽。嗣為警於96年5 月28日晚間7 時許
    ，在桃園縣新屋鄉笨港村榕樹下66之6 號車庫，循線查悉上
    情。
二、案經台北縣政府警察局新店分局報請臺灣桃園地方法院檢察
    署檢察官偵查起訴。
    理  由
一、本案被告乙○○所犯之罪，並非法定刑為死刑、無期徒刑或
    最輕本刑3 年以上有期徒刑之罪，亦非高等法院管轄第一審
    之案件，而被告於準備程序中就被訴事實已為有罪之陳述，
    經本院告知簡式審判程序之旨，並聽取被告與公訴人之意見
    後，本院依刑事訴訟法第273條之1第1 項規定，裁定進行簡
    式審判程序，合先敘明。
二、訊據被告乙○○對上揭犯罪事實坦承不諱，核與其於警詢及
    偵訊中之供述相符，被告所購買之前開車輛為贓物乙節，亦
    據被害人甲○○於警詢證述甚詳。此外，另有贓物認領保管
    單1紙及相關變造引擎及車身號碼相片4幀可資佐證，足見被
    告自白與事實相符，本件事證明確，被告犯行堪以認定，應
    依法論科。
三、按刑法業於95年7 月1 日施行，修正後刑法第2 條第1 項之
    規定：「行為後法律有變更者，適用行為時之法律。但行為
    後之法律有利於行為人者，適用最有利於行為人之法律」，
    係規範行為後法律變更所生新舊法比較適用之準據法，於新
    法施行後，應適用新法第2 條第1 項之規定，為「從舊從輕
    」之比較；比較時應就罪刑有關之共犯、未遂犯、想像競合
    犯、牽連犯、連續犯、結合犯，以及累犯加重、自首減輕暨
    其他法定加減原因（如身分加減）與加減例等一切情形，綜
    其全部罪刑之結果而為比較（最高法院95年第8 次刑事庭會
    議決議參照）。查被告於95年5 月間行為後，罰金刑之計算
    單位及處罰、累犯、易科罰金之折算標準之規定，均有修正
    ：
  (一)罰金刑之計算單位及處罰部分：刑法第33條第5款業於94年2
    月2 日修正公布，並自95年7 月1 日起施行；修正前刑法第
    33條第5 款規定「罰金：1 元以上。」修正後刑法第33條第
    5 款規定「罰金：新臺幣1,000 元以上，以百元計算之」；
    另95年6 月14日修正公布刑法施行法第1 條之1 ：「中華民
    國94年1 月7 日刑法修正施行後，刑法分則編所定罰金之貨
    幣單位為新臺幣。94年1 月7 日刑法修正時，刑法分則編未
    修正之條文定有罰金者，自94年1 月7 日刑法修正施行後，
    就其所定數額提高為30倍。但72年6 月26日至94年1 月7日
    新增或修正之條文，就其所定數額提高為3 倍」，現行刑法
    中，有關於罰金刑之計算單位及處罰之規定已有修正，自屬
    法律變更。
  (二)累犯部分：被告有如前項所載前案科刑執行情形，有臺灣高
    等法院被告全國前案紀錄表一份在卷可稽，其於有期徒刑執
    行完畢後，5 年內再犯本件有期徒刑以上刑之罪，不論依修
    正前之刑法第47條，或修正後之刑法第47條第1 項之規定，
    均構成累犯，對被告而言並無有利或不利之情形。換言之，
    即無比較適用之問題，非修正後刑法第2條所指之法律有變
    更，應依一般法律適用原則，適用裁判時法（最高法院95年
    第21次刑庭會議決議參照），是應依修正後之刑法第47條第
    1 項規定，論以累犯，加重其刑。
  (三)易科罰金之折算標準部分：刑法第41條第1 項業於94年2月2
    日修正公布，並於95年7 月1 日施行，修正前刑法第41條第
    1 項前段規定：「犯最重本刑為5 年以下有期徒刑以下之刑
    之罪，而受6 個月以下有期徒刑或拘役之宣告，因身體、教
    育、職業、家庭之關係或其他正當事由，執行顯有困難者，
    得以1 元以上3 元以下折算1 日，易科罰金。」又被告行為
    時之易科罰金折算標準，修正前罰金罰鍰提高標準條例第2
    條前段（現已刪除）規定，就其原定數額提高為100 倍折算
    1 日，則本件被告行為時之易科罰金折算標準，應以銀元
    300 元折算1 日，經折算為新臺幣後，應以新臺幣900 元折
    算為1 日；修正後刑法第41條第1 項前段則規定：「犯最重
    本刑為5 年以下有期徒刑以下之刑之罪，而受6 個月以下有
    期徒刑或拘役之宣告者，得以新臺幣1, 000元、2, 000元或
    3,000 元折算1 日，易科罰金。」此項修正屬科刑規範事項
    之變更，其折算標準為裁判時所應諭知，亦屬法律變更。
  (四)經綜合比較前述新、舊法結果，關於修正之罰金刑最高度部
    分，行為時法與裁判時法輕重相同，行為時法並無不利於被
    告之情形，而就修正之罰金刑最低度部分，行為時法較有利
    於被告；就修正之易科罰金之折算標準部分，亦以行為時法
    有利於被告；關於累犯部分，適用行為時法與裁判時法結果
    並無不同，應適用裁判時法。經上開綜合比較之結果，被告
    於95年5月間犯行之罪刑部分自應依修正後刑法第2條第1項
    前段之規定，適用行為時法。
四、另按汽車引擎號碼及車身號碼等，均係表示汽車製造廠商及
    出廠時期之標誌，有區別不同車輛之作用，乃表示一定用意
    之證明，依刑法第220條規定，應以私文書論，且偽刻引擎
    號碼，足以生損害於監理機關對於車體車籍管理之正確性及
    製造廠商之信譽，自應論以同法第210 條之偽造私文書罪（
    最高法院66年台上字第1961號判例、69年度台上字第360 號
    、81年度台上字第2398號判決要旨參照）。被告自「阿南」
    處購得上開贓車並將之引擎號碼及車身號碼變更，已將足以
    表示該汽車製造廠商對該汽車出廠時表示出廠之年度及批號
    標誌之引擎號碼此私文書內容有所更改，自足以生損害於公
    路主管機關對於車籍之管理及製造廠商對所生產車輛之品質
    與信譽。核被告所為，係犯刑法第349 條第2 項故買贓物罪
    ，及同法第216 條、第210 條、第220 條第1 項之行使變造
    準私文書罪。公訴意旨認被告變造引擎及車身號碼之行為，
    係犯刑法第210 條、第220 條第1 項之變造準私文書罪，惟
    查被告係為驗車，而起意變造引擎及車身號碼，其目的在免
    遭監理機關查知該車輛為贓車，自有向監理機關本於該變造
    之引擎及車身號碼有所主張，已達行使之程度，公訴意旨漏
    未斟酌被告尚有行使之事實，尚有未洽。本院於準備程序，
    檢察官當庭增列刑法第216 條為本案起訴法條。被告變造引
    擎號碼、車身號碼後前往監理機關驗車，其變造私文書之低
    度行為為行使偽造私文書之高度行為吸收，不另論罪。被告
    與姓名年籍不詳綽號「阿申」之男子就95年8 月間變造引擎
    及車身號碼之犯行，有犯意聯絡及行為分擔，為共同正犯。
    又被告所犯故買贓物及行使變造準私文書二罪，犯意各別、
    行為互殊，應分論併罰。另被告於事實欄所載之科刑執行資
    料，有臺灣高等法院被告前案紀錄表1 份在卷可參，其於有
    期徒刑執行完畢後，5 年內故意再犯本件有期徒刑以上之罪
    ，均為累犯，均應依刑法第47條第1 項之規定，加重其刑。
    爰審酌被告為供代步而故買贓物，增加原車主追索困難，擅
    自變造引擎號碼及車身號碼以掩飾犯行之犯罪動機，而此行
    為足以影響公路主管機關對於車籍管理之正確性、車輛製造
    廠商對於所生產車輛品質與信譽等行為損害，然其犯後業已
    坦承犯行之犯罪後態度等一切情狀，分別各量處有期徒刑陸
    月。又被告犯罪時間均係在96年4 月24日之前，所犯為刑法
    第349 條第2 項、第216 條、第220 條第1 項、第210 條之
    罪，均合於中華民國九十六年罪犯減刑條例第2 條第1 項第
    3 款規定之減刑要件，爰各減其宣告刑二分之一，並依修正
    前刑法第41條第1 項前段規定諭知易科罰金之折算標轉。另
    依法定應執行之刑及依修正前刑法第41條第1 項前段規定諭
    知易科罰金之折算標準。
五、末查被告係自姓名年籍不詳綽號「阿南」之成年男子處購得
    上開自小客車（原車牌號碼為E4－5232號），且其上引擎號
    碼「6A12S019626 」號，及車身號碼「T0000000」號均係被
    告與「阿申」共同變造，已如前述，自屬被告所有且係供犯
    本件行使變造準私文書罪所用之物，應依刑法第38條第1項
    第2款宣告沒收。
據上論斷，應依刑事訴訟法第273條之1第1項、第299條第1 項前
段，修正後刑法第2條第1項前段、第216條、第220條第1 項、第
210 條、第28條、第47條第1項、第51條第5款、第38條第1項第2
款，行為時刑法第349條第2項，修正前刑法第41條第1項前段，
罰金罰鍰提高標準條例第1條前段、修正前罰金罰鍰提高標準條
例第2條，中華民國九十六年罪犯減刑條例第2條第1項第3款、第
7條、第9條、第10條第1項，判決如主文。
本案經檢察官薛植和到庭執行職務。
中　　華　　民　　國　　96　　年　 　9 　　月　　7　　日
                  刑事庭  法　官　林孟宜
以上正本證明與原本無異。
如不服本判決，應於判決送達後10日內向本院提出上訴狀（應附
繕本），其未敘述上訴理由者，應於上訴期間屆滿後20日內補提
理由書狀於本院，上訴於臺灣高等法院。
                          書記官　魏里安
中　　華　　民　　國　　96　　年　　9　　月　　  7　　日
附錄本案論罪科刑法條：
中華民國刑法第349 條第2 項規定：
搬運、寄藏、故買贓物或為牙保者，處 5 年以下有期徒刑、拘役
或科或併科1 千元以下罰金。
